臺灣南投地方法院民事裁定
110年度監宣字第205號
聲  請  人  南投縣政府
法定代理人  林明溱    
代  理  人  黃柏霖律師
相  對  人  潘昱憲    

上列聲請人聲請監護宣告事件，本院裁定如下：
    主    文
一、宣告潘昱憲（男，民國00年0月00日出生，身分證統一編號
    ：Z000000000號）為受監護宣告之人。
二、選定南投縣政府為受監護宣告人潘昱憲之監護人。
三、指定南投縣政府指派之社工人員為會同開具受監護宣告人潘
    昱憲財產清冊之人。
四、程序費用新臺幣1,000元由受監護宣告人潘昱憲負擔。
    理    由
一、聲請意旨略以：相對人於民國108年9月23日因缺氧性腦病變
    併癲癇送醫急救，迄今仍呈植物人之狀態，為極重度第一類
    身心障礙人士，其無處理事理之能力，不能為意思表示或受
    意思表示，亦不能辨識其意思表示之效果，有受監護宣告之
    必要。又相對人未婚無子女，其父潘信育已歿，其母陳麗華
    失聯，相對人同父異母之妹潘郁蓓無力照顧相對人，相對人
    前由其叔叔潘信政擔任照顧者，然潘信政已罹患癌症末期無
    法繼續照顧相對人，而聲請人為相對人現住居所地之社政主
    管機關，轄下設有社會及勞動處，長期經辦各項社會福利業
    務，經驗豐富，並有眾多學有專精之社會工作人員執行業務
    ，對於相對人得享有之福利甚為瞭解，並可加以協助，相對
    人現由聲請人提供居家長照服務，並為相對人申請相關社福
    津貼及低收身障生活補助每月新臺幣（下同）5065元，由聲
    請人及聲請人指派之社工人員擔任相對人之監護人、會同開
    具財產清冊之人，應屬適當，且符合相對人之最佳利益。爰
    依法聲請准予對相對人為監護宣告，並選定聲請人為相對人
    之監護人，指定聲請人指派之社工人員為會同開具財產清冊
    之人等語。
二、按對於因精神障礙或其他心智缺陷，致不能為意思表示或受
    意思表示，或不能辨識其意思表示之效果者，法院得因本人
    、配偶、四親等內之親屬、最近一年有同居事實之其他親屬
    、檢察官、主管機關、社會福利機構、輔助人、意定監護受
    任人或其他利害關係人之聲請，為監護之宣告。又法院為監
    護之宣告時，應依職權就配偶、四親等內之親屬、最近一年
    有同居事實之其他親屬、主管機關、社會福利機構或其他適
    當之人選定一人或數人為監護人，並同時指定會同開具財產
    清冊之人。法院選定監護人時，應依受監護宣告之人之最佳
    利益，優先考量受監護宣告之人之意見，審酌一切情狀，並
    注意下列事項：一、受監護宣告之人之身心狀態與生活及財
    產狀況。二、受監護宣告之人與其配偶、子女或其他共同生
    活之人間之情感狀況。三、監護人之職業、經歷、意見及其
    與受監護宣告之人之利害關係。四、法人為監護人時，其事
    業之種類與內容，法人及其代表人與受監護宣告之人之利害
    關係。民法第14條第1項、第1111條第1項、第1111條之1分
    別定有明文。
三、經查，聲請人主張之事實，業據其提出中華民國國民身分證
    、身心障礙證明、健保卡之正反面、亞洲大學附屬醫院診斷
    證明書、衛生福利部全國社會資源整合系統查詢資料、親屬
    系統表、戶籍謄本、稅務電子閘門財產所得調件明細表、個
    案服務歷程彙總表、個案匯總報告等件影本為證；另經本院
    囑託埔基醫療財團法人埔里基督教醫院就相對人之心神狀況
    為鑑定，鑑定結論略以：相對人之精神科診斷為腦缺氧引發
    認知功能障礙，有明顯的認知功能障礙和日常生活功能障礙
    ，其意思表達能力、意思接受能力和意思判斷能力是完全不
    能，建議需有人監護其行為。根據相對人自107年9月23日因
    心跳停止導致腦缺氧迄今，意識恢復有限，依其現年36歲，
    無法排除仍有進步的可能，但短時間內難有大的變化，長期
    仍可有些許進展，但要進展到與常人一般可能性低等語，此
    有該院111年2月24日埔基醫字第00000000000B號函所附相對
    人精神鑑定報告書在卷為憑。綜上鑑定結果，本院認相對人
    之精神狀態，已達不能為意思表示或受意思表示，且不能辨
    識其意思表示之效果之程度，爰依法為監護之宣告。
四、關於選定監護人及指定會同開具財產清冊之人部分，查相對
    人前未訂有意定監護契約，有本院職權查詢司法院意定監護
    契約管理系統查詢結果資料在卷可參，查相對人未婚、無子
    女，其父潘信育已歿，相對人自幼即與其母陳麗華失聯，且
    陳麗華設籍於新北○○○○○○○○，無從聯繫，實難擔任相對人之
    監護人，相對人雖另有同父異母之妹潘郁蓓，然經本院合法
    通知，均無就本件聲請及聲請人指定之監護人、會同開具財
    產清冊人選表示意見，足見其無擔任監護人或會同開具財產
    清冊之人之意願，而相對人前由其叔叔潘信政照顧，但潘信
    政身體健康狀況不佳，無力擔任相對人之監護人，有聲請人
    所提個案匯總報告在卷可明，審酌聲請人為相對人現住居所
    地之社政主管機關，轄下設有社會及勞動處，長期經辦各項
    社會福利業務，經驗豐富，並有眾多學有專精之社會工作人
    員執行該處之業務，對於相對人得享有之福利應甚為瞭解，
    並可加以協助，且有意願擔任本件監護人，故認由聲請人擔
    任相對人之監護人，並由聲請人指派之社工人員擔任會同開
    具相對人財產清冊之人，應屬妥適，並符合相對人之最佳利
    益，爰選定聲請人為相對人之監護人，並指定聲請人指派之
    社工人員擔任會同開具相對人財產清冊之人。又依民法第11
    13條準用同法第1099條規定，監護開始時，監護人即聲請人
    對於受監護宣告人即相對人之財產，應會同聲請人指派之社
    工人員，於2個月內開具財產清冊，並陳報法院，附此敘明
    。
五、程序費用負擔之依據：家事事件法第164條第2項。
中　　華　　民　　國　　111 　年　　4 　　月　　11　　日
                                臺灣南投地方法院家事法庭
　　　　　　　　                          法  官　柯伊伶
以上正本係照原本作成。
如對本裁定抗告，須於裁定送達後10日內向本院提出抗告狀，並
應繳納抗告費新臺幣1,000元。
中　　華　　民　　國　　111 　年　　4 　　月　　11　　日
                                          書記官　白淑幻